臺灣高等法院交通事件裁定　　　　　　　　　　　　　九十一年度交抗字第六七號
　　抗　告　人
　　即受處分人　鈦星精密工業有限公司
　　代　表　人　甲○○
右抗告人因違反道路交通管理處罰條例案件，不服臺灣板橋地方法院中華民國九十年
十二月二十七日裁定（九十年度交聲字第一一七九號），提起抗告，本院裁定如左：
    主  文
抗告駁回。
    理  由
一、按汽車駕駛人，行車速度，超過規定之最高時速者，處四百元以上八百元以下罰
    鍰，道路交通管理處罰條例（按係依行為時即民國九十年一月十七日修正公布，
    同年六月一日生效前之舊法，以下同）第四十條第一項定有明文。而逕行舉發違
    反道路交通管理事件，經車輛所有人依通知單之應到案日期前到案，並告知違規
    駕駛人姓名、身分證統一編號及住址者，處罰機關應即另行通知違規駕駛人到案
    依法處理；逾應到案日期，處罰機關應依道路交通管理處罰條例第八十五條第三
    項規定處罰該車輛所有人，違反道路交通管理事件統一裁罰標準及處理細則第二
    十四條亦定有明文，易言之，如汽（機）車駕駛人闖紅燈，為警當場攔停者，處
    罰機關固應對汽（機）車之駕駛人為處罰，惟若舉發機關並非當場對該部汽（機
    ）車攔停，而係依違反道路交通管理事件統一裁罰標準及處理細則第二十三條第
    一項第五款規定以科學儀器取得違規證據資料（如照相機或測速器）逕行舉發者
    ，此際舉發機關只能依上開處理細則第二十三條第二項規定對汽（機）車所有人
    為掣單舉發，而如經舉發之汽（機）車所有人在舉發通知單上所載之應到案日期
    前到案，並告知處罰機關該名闖紅燈之汽（機）車違規駕駛人姓名、身分證統一
    編號及住址者，處罰機關應即依前開細則第二十四條規定處罰該名違規駕駛人，
    而如汽（機）車所有人未於應到案日期前到案或雖於應到案日期前到案，而未告
    知處罰機關實際之違規駕駛人者，處罰機關仍應依道路交通管理處罰條例第八十
    五條第三項「本條例關於車輛駕駛人之處罰，如應歸責於車輛所有人者，處罰車
    輛所有人。」規定，對車輛所有人加以處罰。
二、查本件抗告人所有之車號ＤＣ─三一六八號自用小客車於八十八年二月二十七日
    零時五十分許，行經在台北市○○○路與景中街交岔路口時，以時速六十六公里
    之車速行進，而該路段行車限速為四十公里，超速二十六公里，經舉發單位台北
    市政府警察局交通警察大隊文山二分局交通分隊（以下簡稱文山二分局交通分隊
    ）依據採證照片，以違反道路交通管理處罰條例第四十條第一項規定開單逕行舉
    發。原處分機關據以爰引上開規定，於九十年十月三十一日以北監五字第裁00
    －000000000號違反道路交通管理事件裁決書裁處罰鍰新台幣（下同）
    二千四百元。
三、原裁定意旨略以：
  (一)本件受處分人所有之前開自用小客車於右揭時、地以時速六十六公里速率行駛在
    速限時速四十公里之路段上，經警測速拍照逕行舉發，有臺北市政府警察局八十
    八年三月二十六日北市警交字第四三八一五二二五八號舉發違反道路交通管理
    事件通知單移送聯存卷可稽（原審卷第九頁），受處分人前開汽車行車速度超過
    規定之最高時速之事實，甚為顯然。
  (二)受處分人雖辯稱其所以被舉發違規之事實，係因第三人之犯罪行為所致，其並無
    過失行為可言，本案原處分機關對受處分人違規之事實有舉證責任云云。惟查：
    汽車駕駛人，行車速度，超過規定之最高時速，即應受罰，並不以發生損害或危
    險為其要件，受處分人所有之一般自用小客車既有上開違規事實，異議人就此違
    規事實之發生，即被推定為有過失，於異議人不能舉證證明自己無過失時，即應
    受處罰甚明。本件異議人雖辯稱乃第三人之犯罪行為致有本件違規事實云云，惟
    無何舉證以供本院調查，不僅無從信實，而其僅空言置辯，未舉證證明自己無過
    失，尤不足以推翻過失推定之效力；異議人指摘原處分機關未盡舉證之責，容有
    誤會，亦無可採。從而，原處分機關據以爰引首揭規定，裁處罰鍰二千四百元，
    並無不當。本件異議為無理由，應予駁回。
四、抗告意旨略以：
  (一)按司法院大法官會議解釋釋字第二七五號解釋：「人民違反法律上之義務而應受
    行政罰之行為，法律無特別規定時，雖不以出於故意為必要，仍須以過失為其責
    任條件。但應受行政罰之行為，僅須違反禁止規定或作為義務，而不以發生損害
    或危險為其要件者，推定為有過失，於行為人不能舉證證明自己無過失時，即應
    受處罰。行政法院六十二年度判字第三０號判例謂：『行政罰不以故意或過失為
    責任條件』，及同年度判字第三五０判例謂『行政犯行為之成立，不以故意為要
    件，其所以導致偽報貨物品質之等級原因為何，應可不問』，其與上開意旨不符
    部分，與憲法保障人民權利之本旨牴觸，應不再援用。」抗告人聲明異議時已對
    被舉發違規之事實無法認識其存在，更無故意之行為意願或過失責任可言，之所
    以發生被舉發之事實，純係由第三人之犯罪行為所致，實難苛求抗告人具有應注
    意之義務，抗告人既無應注意並能注意而未注意之構成過失之行為，亦自無可罰
    之期待可能性，詳為陳述第三人之犯罪行為，乃原法院竟仍以「並不以發生損害
    或危險為其要件」及「異議人就此違規事實之發生，即被推定為有過失，於異議
    人不能舉證證明自己無過失，即應受處罰甚明」，怎昭折服？試問第三人偽造同
    抗告人之車牌號之車牌掛於同型車上，甚且尚與警方發生槍戰，警方迄今仍任其
    逍遙法外，無法將之緝獲繩之以法，責令受處分之抗告人對該犯罪事實負舉證責
    任證明自己無過失，依其情形對抗告人顯失公平（民事訴訟法第二百七十七條但
    書規定參照），懇請鈞院妥適斟酌，以維護個案之正義。
  (二)又按「當事人主張事實，須負舉證責任，倘所提出之證據不足為其主張事實之證
    明，自不能認其主張之事實為真實。又行政官署對於人民有所處罰，必須確實證
    明其違法之事實。倘不能確實證明違法事實之存在，其處罰即不能認為合法。」
    行政法院三十九年判字第二號著有判例。本案抗告人是否確有故意或過失，雖屬
    事實認定問題，然原法院對抗告人抗辯之事實有加以查證之義務，不能全盤恝置
    不論，不予理會；否則人民之權益將無端被踐踏，而遭受不測之損害。況行政官
    署對人民有所處罰，既必須確實證明其違法之事實，而對於未違法之消極事實無
    法舉證，原法院仍推諉於抗告人，於理由第三項明白陳稱：「查民國八十七年九
    月二十五日凌晨約二點半左右受處分之代表人甲○○突然接到台中市第四分局第
    三組打來之緊急電話，接到到旋即於九月二十六日白天帶相關車籍資料及汽車開
    到該分局，經當場查驗完好無缺，始被告知獲悉本件被告發之汽車「ＤＣ－三一
    六八」有被人冒用車牌情事，因拒絕攔檢並與警察發生槍戰，而由該車內開出大
    約二十槍云云。之後受處分人陸續接到各地之違規罰單大約有新台幣五萬元之多
    。因很多違規罰單所載地點去都沒去過，且都發生在晚上深夜，根本係不可能之
    事！因受處分人汽車公司每天上班接洽客戶和送貨都要使用，且客戶都在北部，
    不可能跑到中南部去，令受處分人感到相當無奈和困擾。迄今冒用車牌之歹徒仍
    未緝獲將之繩之以法，然處分機關已先對受處分人裁罰，任令不法歹徒逍遙法外
    ，而致使無辜之人民權益平白受損，徒令人興嘆。」乃原法院對抗告人抗辯之事
    實全未再加查證為妥適衡酌，即率以「惟無何舉證以供本院調查，不僅無從信實
    ，而其僅空言置辯，未舉證證明自己無過失，尤不足以推翻過失推定之效力；異
    議人指摘原處分機關未盡舉證之責，容有誤會，亦無可採。」將抗告人之聲明異
    議駁回，其所稱「無何舉證以供本院調查」如何昭示公信？倘原法院能對抗告人
    之抗辯事實向台中市第四分局函查，或可知悉更多第三人犯罪之事實，其怠惰不
    作為，竟率以抗告人「無何舉證」駁回異議，又如何令抗告人被裁罰的口服心服
    ？
  (三)抗告人之代表人甲○○接到警方電話即配合警方辦案將所有之汽車開往台中市第
    四分局供查驗，是警方無能將歹徒緝捕，而卻讓無辜之老百姓承受各種交通違規
    之處罰，其情何以堪！而原法院徒以「無何舉證以供本院調查」恝置不論，更讓
    抗告人痛心疾首！試想抗告人經營營利事業，之所以為區區新台幣二千四百元之
    罰鍰，大費周章聲明異議及提起抗告，其勞費和成本何止倍徙於此。歹徒既冒用
    同抗告人所有車輛車牌號之車牌懸掛於同型車使用，以所謂「經警測速拍照逕行
    舉發」，並以拍得照片逕予處罰車輛所有人之抗告人，並以之推定抗告人為有過
    失，豈符合證據法則？豈符合吾人對法律之感情？豈符合吾人之經驗法則？簡直
    罰天下之大稽！令人啼笑皆非！所謂「法律是正義和公理之最後一道防線」，令
    任歹徒逍遙法外，而由無辜老百姓代為負擔受過挨罰，豈為天下事理之平？簡直
    是天下一大笑話，抗告人對於該區區二千四百元之罰鍰，尚非無資力繳納，然確
    實感受到人格尊嚴遭受斲喪及權益不被尊重，而忿恨難平。又所謂「罪疑唯輕，
    功疑唯重，與其殺不辜，寧失不經。」倘將歹徒冒用車牌懸掛於同型車被拍照舉
    發之照片，用之於處罰車輛真正所有人之抗告人，並以之推定抗告人為過失，實
    不知符合何種法律邏輯？而要無辜之老百姓對未違規之消極事實負舉證責任，除
    彰顯政府之無能外，亦不符合證據法則。原審法院不予查證而為審慎衡酌，原裁
    定理由失之偏頗，實應不予維持，爰依法提起抗告，懇請鈞院惠予再詳加查證和
    斟酌，而將原裁定及原罰鍰之處分均予撤銷，以期適法，用保權益，實為德便。
五、經查：
  (一)本件經文山二分局交通分隊，依科學儀器自動採證所拍攝之照片，於八十八年三
    月二十六日逕行舉發後，有台北市政府警察局字第四三八一五二二五八號舉發
    違反道路交通管理事件通知單移送聯在原審卷可稽，已說明該分局係依據採證照
    片舉發。雖該分局交通分隊警員取締鈦星精密工業有限公司所有ＤＣ－三一六八
    號車交通違規案之採證照片底片，已逾保存期限二年，已銷燬，而無法提供本院
    比對，有該分局九十一年二月十五日北市警文二分交字第九一六０四七０一００
    號函在卷可稽，然並不影響舉發單位前揭舉發事實。
  (二)抗告人雖辯稱：八十七年九月二十五日凌晨約二點半左右，受處分人之代表人甲
    ○○突然接到台中市第四分局第三組打來之緊急電話，隨即於同年九月二十六日
    白天帶相關車籍資料及汽車開到該分局，經當場查驗完好無缺，始被告知獲悉本
    件被告發之汽車「ＤＣ－三一六八」有被人冒用車牌情事云云，惟經本院向台中
    市警察局第四分局函查，經該局函覆稱：「經查甲○○汽牌ＤＣ－三一六八號無
    失竊或遺失紀錄，另本分局於八十七年九月間勤務指揮中心無發生槍戰通報紀錄
    ，另查台中市警察局後勤課，本分局於八十七年九、十月間員警無消耗子彈重新
    申領紀錄」，有該局九十一年三月十三日（九一）中分四刑字第０九一００一０
    七七五號函在本院卷可稽，是抗告人前揭所辯，顯不足採信。
  (三)再者，交通警員掣單舉發違反道路交通管理處罰條例所列之違規事實，本質上為
    行政處分，係公務員基於職務上權力，依法就特定之具體事件所為具公法上效果
    之單方行政行為，基於公務員為公法上行為具有公信力之原則，該行政處分當可
    被推定為真正，其據以依法處分之事實認定亦為正確無誤，此與民事訴訟法第三
    百五十五條第二項規定：「文書依其程式及意旨得認作公文書者，推定其為真正
    」之情形相同，本此公信原則，乃立法者賦予行政機關制定違反道路交通事件統
    一裁罰標準及處理細則，使執勤警員得當機處分（如該細則第二十三條）以達其
    維護交通秩序、安全之行政目的，反之，若謂公務員一切行政行為均需預留證據
    以證其實，則國家行政勢必窒礙難行，從而本件抗告人既未就執勤警員之舉發有
    誤提出相關證據以供調查，本院經查亦無何證據足資證明其有捏造事實違法取締
    之情事，則執勤警員本其維護交通秩序、安全職責所為之舉發，自應受到合法、
    正確之推定。乃受處分人空言辯稱車牌遭偽造云云，應不可採，其所有前開汽車
    有「超速行駛」之違規甚明。
六、綜上，本件抗告人所有前開車輛確實有於右開時地超速行駛之違規行為，其聲明
  異議為無理由，抗告意旨仍執前詞指摘原裁定違誤，為無理由，應予駁回。
據上論斷，應依道路交通案件處理辦法第二十六條，刑事訴訟法第四百十二條，裁定
如主文。
中      華      民      國        九十一    年      三    月    十四    日
                              臺灣高等法院交通法庭
                                  審判長法  官  陳  春  秋
                                        法  官  王  麗  莉
                                        法  官  徐  培  元
右正本證明與原本無異。
不得再抗告。
                                        書記官  陳  建  邦
中      華      民      國      九十一   年   三      月     十五       日
